臺灣高等法院刑事判決
108年度上訴字第3263號
上  訴  人  
即  被  告  鄧勝文


選任辯護人  劉育志律師
上列上訴人因違反毒品危害防制條例等案件，不服臺灣新竹地方
法院108年度訴字第369號，中華民國108年8月13日第一審判決（
起訴案號：臺灣新竹地方檢察署108年度偵字第3300號、108年度
偵字第4013號），提起上訴，本院判決如下：
    主  文
原判決關於販賣毒品部分，暨定執行刑均撤銷。
甲○○犯如附表一編號1、3、4、5所示之罪，各處如附表一編號1
、3、4、5「應宣告之罪刑及沒收」欄所示之刑及沒收。
其他上訴駁回。
第二項撤銷改判部分所處之有期徒刑與第三項上訴駁回所處之有
期徒刑，應執行有期徒刑捌年陸月。
    事  實
一、甲○○（綽號阿文）明知甲基安非他命係屬毒品危害防制條例
    所列管之第二級毒品，不得非法販賣，竟基於販賣第二級毒
    品甲基安非他命以營利之犯意，以其所有門號0000000000號
    行動電話為聯絡工具，與如附表二編號1號所示之黃立華聯
    絡後，於如附表二編號1號所示之時間、地點，以如附表二
    編號1號所示交易方式，販賣如附表二編號1號所示之第二級
    毒品甲基安非他命予如附表二編號1號所示之黃立華，並向
    黃立華收取現金新臺幣（下同）1,000元，而藉以牟利。
二、甲○○復明知甲基安非他命係屬毒品危害防制條例所列管之第
    二級毒品，亦係經中央衛生主管機關明令公告禁止製造、調
    劑、輸入、輸出、販賣或陳列之毒害藥品，屬於禁藥，不得
    非法轉讓，竟另行起意，基於轉讓禁藥甲基安非他命之犯意
    ，以其所有門號0000000000號行動電話為聯絡工具，於如附
    表二編號2號所示時間、地點，以如附表二編號2號所示之方
    式，無償轉讓如附表二編號2號所示之禁藥甲基安非他命予
    劉得詔。
三、甲○○又明知甲基安非他命係屬毒品危害防制條例所列管之第
    二級毒品，不得非法販賣，竟另行起意，並基於販賣第二級
    毒品甲基安非他命以營利之犯意，以其所有門號0000000000
    號行動電話為聯絡工具，與如附表二編號3號所示之劉得詔
    聯絡後，於如附表二編號3號所示之時間、地點，以如附表
    二編號3號所示交易方式，販賣如附表二編號3號所示之第二
    級毒品甲基安非他命予如附表二編號3號所示之劉得詔，並
    向劉得詔收取現金1,000元，而藉以牟利。
四、甲○○明知海洛因及甲基安非他命分屬毒品危害防制條例所列
    管之第一、二級毒品，依法不得非法販賣，竟另行起意，並
    各基於同時販賣第一級毒品海洛因及第二級毒品甲基安非他
    命之犯意，以其所有門號0000000000號行動電話作為聯絡工
    具，分別於如附表二編號4、5號所示之時間、地點，以如附
    表二編號4、5號所示方式，分別同時販賣如附表二編號4 、
    5號所示之第一級毒品海洛因及第二級毒品甲基安非他命予
    鄭世偉，並分別向鄭世偉收取如附表二編號4、5號所示之現
    金，而均藉以牟利。
五、嗣經警就甲○○所持用門號0000000000號之行動電話為通訊監
    察，再經警持臺灣新竹地方檢察署檢察官核發之拘票，於民
    國108年3月13日15時40分許，在甲○○位於桃園市○鎮區○○路0
    00巷0號之住處拘提甲○○到案，因而為警循線查悉上情。
六、案經新竹市警察局移送臺灣新竹地方檢察署檢察官偵查起訴
    。
    理  由
壹、程序部分
一、本判決以下所引具傳聞性質之各項供述證據經本院於審理期
    日調查證據時提示並告以要旨後，未據當事人於言詞辯論終
    結前就證據能力部分有所異議，本院復查無該等證據有違背
    法定程序取得或顯不可信之情形，依據刑事訴訟法第159條
    之5規定，自應認為均有證據能力。
二、至於以下本件認定事實所引用之非供述證據，並無證據證明
    係公務員違背法定程序所取得，亦無刑事訴訟法第159條之4
    顯有不可信之情況與不得作為證據之情形，且經本院於審理
    期日依法進行證據之調查、辯論，亦應有證據能力。
貳、實體部分
一、認定犯罪事實所憑之證據及理由：
    訊據被告對於上開犯罪事實，均坦承不諱(見本院卷第90、1
    82、186頁)。本院經查：
  ㈠事實欄第二段及如附表二編號2號所示部分：
    被告對有為如事實欄第二段及如附表二編號2號部分所示轉
    讓禁藥即第二級毒品甲基安非他命犯行，於原審審理時亦坦
    承不諱（見原審訴字第369號卷第33、34、82、83、233 、2
    43至248頁），並經證人劉得詔於警詢、偵訊及原審審理時
    證述明確（見偵字第3300號卷第26、27、101頁、原審訴字
    第369號卷第202、203、206頁），且有被告所持用門號0000
    000000號與證人劉得詔持用門號0000000000號行動電話之通
    訊監察譯文1份、原審107年度聲監字第52號通訊監察書1份
    及電話附表1份、警員楊元傑於108年3月19日所出具之職務
    報告1份等附卷可佐（見偵字第3300號卷第10、11、24、25
    、32、33、45、49頁），足認被告此部分自白核與事實相符
    ，堪予認定。
  ㈡如事實欄第一、三、四段及如附表二編號1、3、4及5號所示
    部分：
  ①被告有為如事實欄第一段及如附表二編號1號所示販賣第二級
    毒品甲基安非他命予證人黃立華等情，亦據證人黃立華於警
    詢、偵訊及原審審理時均證述，於107年2月21日21時許是我
    要向被告購買安非他命的對話，後來在北大加油站我跟被告
    買1,000元安非他命，重約1公克，可以施用4、5 次等情明
    確（見偵字第3300號卷第19至20、117頁、原審訴字第369號
    卷第184至200頁），並為被告於原審審理時坦承確有於如附
    表二編號1號所示時地交付第二級毒品甲基安非他命予證人
    黃立華，及向證人黃立華收取款項1,000元等情不諱（見原
    審訴字第369號卷第81頁），且有被告所持用門號000000000
    0號行動電話與證人黃立華持用門號0000000000號行動電話
    之通訊監察譯文1份、原審107年度聲監字第52號通訊監察書
    1份及電話附表1份、警員楊元傑於108年3月19日所出具之職
    務報告1份等在卷足憑（見偵字第3300號卷第9、23至25、45
    、49頁）。
  ②被告有為如事實欄第三段及如附表二編號3號所示販賣第二級
    毒品甲基安非他命予證人劉得詔等情，亦據證人劉得詔於警
    詢、偵訊及原審審理時均證稱，於107年3月27日17時49分許
    是我與被告對話內容，好康的就是指安非他命，地點在我桃
    園市平鎮區復旦路3段111巷42弄口的工作地方，我買了1,00
    0元安非他命，是可以施用1天的量，可以施用2、3次左右等
    情綦詳（見偵字第3300號卷第27、28、117頁、原審訴字第3
    69號卷第203至207頁），並為被告於原審審理時坦承確有於
    如附表二編號3號所示時地交付第二級毒品甲基安非他命予
    證人劉得詔，及向證人劉得詔收取款項1,000元等情不諱（
    見原審訴字第369號卷第83至85頁），且有被告所持用門號0
    000000000號行動電話與證人劉得詔持用門號0000000000號
    行動電話之通訊監察譯文1份、指認犯罪嫌疑人紀錄表1 份
    、原審107年度聲監續字第113號通訊監察書1份及電話附表1
    份、警員楊元傑於108年3月19日所出具之職務報告1份等附
    卷足佐（見偵字第3300號卷第32、33、46、49頁）。
  ③被告有為如事實欄第四段及如附表二編號4號所示於107年2 
    月19日凌晨1時30分許同時販賣第一級毒品海洛因及第二級
    毒品甲基安非他命予證人鄭世偉、暨於如附表二編號5號所
    示於107年2月27日凌晨1時30分許，同時販賣第一級毒品海
    洛因及第二級毒品甲基安非他命予證人鄭世偉等情，亦據證
    人鄭世偉於警詢時證述：（【提示通訊監察譯文編號44、45
    、48、49號】通話內容代表之意思為何？）是我向被告購買
    一級毒品海洛因及二級毒品甲基安非他命的通話。有完成交
    易，交易時間是107年2月19日凌晨1時30分我們約在新竹市
    北區東大路4段的OK便利商店前交易，當天向他購買二級毒
    品安非他命約1兩，價格是12,000 元，一級毒品海洛因約半
    錢，價格是6,000元，當天是他親自和我交易的。（【提示
    通訊監察譯文編號137至140號】通話內容代表之意思為何？
    ）是我向被告購買一級毒品海洛因及二級毒品甲基安非他命
    的通話。有完成交易，交易時間是107年2月27日17時50分我
    們約在新竹市北區東大路4段的OK便利商店前交易，當天向
    他購買二級毒品安非他命約1兩，價格是12,000 元，一級毒
    品海洛因約半錢，價格是6,000元，當天是他親自和我交易
    的等語，及於偵訊時具結後證稱：（【提示107年2月18日21
    時許門號0000000000號與0000000000號行動電話雙向通聯編
    號44、45、48、49號】是你與被告對話？）是，他到了我就
    出去在我家附近巷口超商與他見面，他開車來，我在車上跟
    他拿一、二級毒品，買安非他命12,000 元，重量1 兩，海
    洛因半錢6,000元，都是我自己施用。他賣我比較便宜，因
    為我買的比較多，譯文中所提「另外的」是指一級毒品，因
    為平時我都跟他買二級毒品。（【提示107年2月27日13時許
    門號0000000000號與0000000000號行動電話雙向通聯編號13
    7、138、139、140號】是你與被告對話？）是的，「幼的」
    就是細的，就是一級毒品，「硬的」就是二級毒品，我就二
    種工作，指的是一、二級毒品，該通電話是我匯30,000元給
    他，因為之前欠他12,000元，買的是18,000 元，這次一樣
    也是買1兩安非他命12,000 元、半錢海洛因6,000元，也是
    約在同一家超商。（你每次買的重量、價格都一樣？）是，
    都不用講他就直接拿給我。（你匯款紀錄？）我是去東大路
    附近統一超商匯款，不是OK超商，他原本之前就有給我帳號
    ，我就去超商匯款給他，他賣給我的確實是海洛因、安非他
    命等語甚詳（見偵字第3300號卷第34至38、155頁），並為
    被告於原審訊問時供述：（對於羈押聲請書所載附表編號4
    號所載犯罪事實【交易對象鄭世偉，交易時間107年2月19日
    凌晨1時30分】有何意見？）我確實有與鄭世偉見面，我確
    實有交付1兩甲基安非他命及半錢的海洛因給他。（對於羈
    押聲請書所載附表編號5號所載犯罪事實【交易對象鄭世偉
    ，交易時間107年2月27日凌晨1時30分】有何意見？）我確
    實有見面，我當天給他甲基安非他命1兩，海洛因半錢等語
    在卷（見聲羈字第62號卷第13、14頁），且有被告所持用門
    號0000000000號行動電話與證人鄭世偉持用門號0000000000
    號行動電話之通訊監察譯文1份、指認犯罪嫌疑人紀錄表1份
    、原審107年度聲監字第52號通訊監察書1份及電話附表1份
    、警員楊元傑於108年3月19日所出具之職務報告1份等在卷
    可稽（見偵字第3300號卷第42至44、46、49頁）可資佐憑。
  ④販賣第一級毒品及販賣第二級毒品均屬嚴重違法行為，苟遭
    逮獲，後果非凡，毒販出售毒品時無不小心翼翼，不敢公然
    為之。而邇來政府為杜絕毒品氾濫，毒害人民甚深，再三宣
    導教民眾遠離毒品、媒體之報導既深且廣，對於毒品之禁絕
    ，應為民眾所熟悉。又政府對於查緝施用、轉讓及販賣毒品
    無不嚴格執行，且販賣毒品罪更係重罪，設若無利可圖，衡
    情一般持有毒品者，當不致輕易將持有毒品交付他人。況第
    一級毒品海洛因及第二級毒品甲基安非他命均價格不貲、物
    稀價昂，並無公定之價格，不論任何包裝，均可任意分裝增
    減份量，每次買賣價量，亦可能隨時依雙方間之關係深淺、
    資力、需求量及對行情之認知、來源是否充裕、查緝是否嚴
    緊，購買者被查獲時供述購買對象之可能性風險之評估等，
    因而異其標準，並隨時機動調整，非可一概而論。是販賣之
    利得，除經坦承犯行或價量俱臻明確外，委難查得實情，販
    賣之人從價差或量差中牟利方式雖異，其意圖營利之非法販
    賣行為則一，而販賣毒品屬萬國公罪，為檢警大力打擊及查
    緝之嚴重犯罪行為，從而茍無任何利益可圖，被告實無甘冒
    罹重典之極大風險，而鋌而走險分別販賣第一級毒品海洛因
    及販賣第二級毒品甲基安非他命予他人之理至明。再參諸證
    人黃立華於原審審理時證稱：我跟被告是在107年2 月21日
    買甲基安非他命之前大約1、2 個月認識，認識之後，沒有
    密集見面，只有在遊藝場碰到面，然後聊過甲基安非他命，
    就這樣子。107年2月21日我打電話給甲○○，目的就是要跟他
    買甲基安非他命，我買1,000元，重約1公克，可以施用4、5
     次。從108年開始，我向綽號「王八」的人購買毒品，如果
    是買1,000元，大概可以用3、4次、4、5次，我跟被告購買
    毒品的量跟我向綽號「王八」的人買1,000元可以施用的次
    數差不多。我是跟綽號「王八」的人認識2、3 個禮拜後跟
    他買毒品，跟他只是單純的毒品買賣關係，不是很密切來往
    的朋友等語甚明（見原審訴字第369號卷第197 至200頁），
    顯見被告既與證人黃立華並非熟稔之朋友，而證人黃立華以
    相同價格向僅具有單純買賣毒品交易關係之綽號「王八」之
    人所購買甲基安非他命之量，亦與向被告所購買甲基安非他
    命之量相近。又被告與證人劉德紹間僅係工作之往來關係等
    情，為證人劉得詔於原審審理時證述甚詳（見原審訴字第36
    9號卷第101頁），再觀諸被告販賣與證人劉得詔部分，證人
    劉得詔於原審審理時證稱：（你沒錢時被告就會請你施用毒
    品，是否如此？）不是常常等語在卷；以及被告與證人劉得
    詔於107年3 月27日（即如附表二編號3號所示）通話當時，
    證人劉得詔問及被告是否有毒品時，被告係先問：有沒有錢
    等語，證人劉得詔回稱：去找找看，找好了打給你等語，被
    告即答稱：就有等語等情，有前揭通訊監察譯文1份在卷足
    憑（見偵字第3300號卷第10頁），亦顯見被告與證人劉得詔
    為普通朋友關係，且被告對交付毒品之對價亦屬在意。又證
    人鄭世偉於偵訊時係證述：我認識被告，只知道他叫阿文，
    不知道真實姓名等語（見偵字第3300號卷第155頁），及於
    原審審理時係證稱：我不知道被告住在那裡，不清楚被告是
    北部人或是南部人等語在卷（見訴字第369號卷第221、222
    頁），被告於原審訊問時亦供稱：我與鄭世偉就是一般般，
    就是普通朋友之關係等語明確（見訴字第369號卷第45頁）
    ，而被告於如附表二編號4號及編號5號所示時地交付予證人
    鄭世偉者均為價值6,000元之第一級毒品海洛因及價值12,00
    0元之第二級毒品甲基非他命等情，已如前述，顯見價值均
    不斐。綜合上情，均殊難想像被告有可能在沒有任何圖利之
    情況下，會甘冒一旦被警方查獲會被訴追販毒重罪之高度風
    險，而分別於如附表二編號1、3、4、5號所示時地各交付第
    二級毒品甲基安非他命、第一級毒品海洛因予證人黃立華、
    劉得詔、鄭世偉等人，而無營利之意圖。此外，被告亦於原
    審訊問時供述：附表二編號5號這1次，我有拿一些甲基安非
    他命起來，大概4、5公克，價值約4、5,000元等語甚詳（見
    原審訴字第369號卷第41、42頁）。
  ⑤被告及其辯護人上訴意旨雖辯稱：被告是從桃園開車到新竹
    來，有出車資的紀錄，所以我沒有賺錢，沒有營利云云。然
    查被告斯時雖係住在桃園市○○區○○路000巷0號，被告於案發
    當時在新竹地區有1女友，且會至新竹地區拿毒品，所以會
    新竹、桃園二地跑等情，亦據被告於原審訊問時自承不諱（
    見原審訴字第369號卷第43至45頁）。可見被告於案發當時
    確實因須處理各種事宜，而頻繁來往新竹、桃園二地。從而
    ，自難僅以被告於案發當時係居住在桃園地區，而販賣毒品
    之交易地點均在新竹等情，即遽認被告所辯需要支付駕車由
    桃園至新竹之油錢，並無獲利意圖。是被告及其辯護人上開
    所辯，要無可採。
  ㈢綜上證據及理由，堪信被告於本院審理中之自白，確與事證
    相符，犯行明確，洵堪認定，自應依法論科。
二、論罪科刑部分：
  ㈠按海洛因及甲基安非他命分別係毒品危害防制條例第2條第2 
    項第1款及第2款所列管之第一級毒品及第二級毒品。又甲基
    安非他命為安非他命之衍生物，屬安非他命類之藥品，前經
    行政院衛生署（業改制為行政院衛生福利部）先後於69年12
    月8日、75年7月11日公告列入藥物藥商管理法第16條第1款
    （即現行藥事法第22條第1項第1款）禁藥管理，嗣於79年10
    月9日再以衛署藥字第904142號公告，列入麻醉藥品管理條
    例（即現行管制藥品管理條例）第2條第4款所定之「化學合
    成類麻醉藥品」管理，並明定於管制藥品管理條例第3條所
    指「管制藥品」（即藥事法第11條之管制藥品），而上開列
    入藥事法禁藥之管理迄今猶未解除，仍不失其為禁藥之性質
    。又藥事法第83條第1項係於104年12月2日修正公布施行，
    同年12月4日生效，相較於毒品危害防制條例第8條第2 項規
    定，藥事法第83條第1項規定為後法；再按藥事法第83條第1
    項規定之轉讓禁藥法定本刑係7年以下有期徒刑，得併科5千
    萬元以下罰金，較諸毒品危害防制條例第8條第2項法定刑6
    月以上5年以下有期徒刑，得併科70萬元以下罰金為重。故
    除轉讓之甲基安非他命數量已達「轉讓毒品加重其刑之數量
    標準」第2條所定之淨重10公克以上，或成年人將之轉讓與
    未成年人，而有應依毒品危害防制條例第8條第6項或第9條
    之規定加重其刑至二分之一，其加重後之法定刑較諸藥事法
    第83條第1項為重者外，因藥事法第83條第1項為後法，且為
    重法，依法規競合「後法優於前法」、「重法優於輕法」之
    法理，自應優先適用藥事法第83條第1項之規定處斷。
  ㈡是核被告甲○○就如事實欄第一段及如附表二編號1號、事實欄
    第三段及如附表二編號3號所為，均係犯毒品危害防制條例
    第4條第2項之販賣第二級毒品甲基安非他命罪；就如事實欄
    第二段及如附表二編號2號所為，則係犯藥事法第83條第1項
    轉讓禁藥甲基安非他命罪；就如事實欄第四段及如附表二編
    號4、5號所為，均係犯毒品危害防制條例第4條第1 項之販
    賣第一級毒品海洛因罪及同條例第4條第2項之販賣第二級毒
    品甲基安非他命罪。被告上揭各次販賣第二級毒品甲基安非
    他命前，及同時販賣第一級毒品海洛因及第二級毒品甲基安
    非他命前，各分別持有第二級毒品甲基安非他命及同時持有
    第一級毒品海洛因及第二級毒品甲基安非他命之低度行為，
    應分別為販賣第二級毒品甲基安非他命及同時販賣第一級毒
    品海洛因、第二級毒品甲基安非他命之高度行為所吸收，均
    不另論罪。
  ㈢被告就如事實欄第四段及如附表二編號4、5號部分，均係以
    一行為同時觸犯販賣第一級毒品海洛因罪及販賣第二級毒品
    甲基安非他命罪，為想像競合關係，均應從一重之販賣第一
    級毒品海洛因罪處斷。至被告就如事實欄第二段及如附表二
    編號2號所示轉讓禁藥甲基安非他命前之單純持有禁藥行為
    ，藥事法並無刑罰之規定，高度之轉讓行為既已依藥事法加
    以處罰，依法律適用完整性之法理，低度之持有甲基安非他
    命行為，自不能再行割裂而適用毒品危害防制條例加以處罰
    （最高法院82年度台上字第6613號判決意旨參照）。從而被
    告轉讓禁藥第二級毒品甲基安非他命前，持有未逾純質淨重
    20公克之禁藥第二級毒品之低度行為，自不能另論毒品危害
    防制條例第11條第2項之持有第二級毒品罪，即無再依毒品
    危害防制條例論以轉讓與持有第二級毒品之高、低度行為吸
    收關係，而不另論罪。至被告所為2次販賣第二級毒品甲基
    安非他命罪、1次轉讓禁藥甲基安非他命罪及2次販賣第一級
    毒品海洛因罪等，均屬犯意各別，行為互殊之數行為，自應
    予以分論併罰之。
  ㈣被告於警詢、偵訊及原審審理時均已供述確有於如附表二編
    號1、3、4、5號所示時地各交付第二級毒品甲基安非他命、
    同時交付第一級毒品海洛因及第二級毒品甲基安非他命，並
    各向如附表二編號1、3、4、5號所示之證人黃立華、劉得詔
    及鄭世偉收取款項，並以於本院審理中自白坦承犯行，已如
    前述，顯見被告已於偵審中自白犯行。是被告所犯上開各罪
    ，除轉讓禁藥部分外，均應依毒品危害防制條例第17條第2
    項之規定，減輕其刑。至被告所為如事實欄第二段及如附表
    二編號2號所示轉讓禁藥甲基安非他命犯行部分，雖據被告
    於偵審中均自白犯罪，惟被告就此部分所為既論以藥事法第
    83條第1項之轉讓禁藥罪，依上開說明，自不得再割裂適用
    而依毒品危害防制條例第17條第2項規定予以減輕其刑，附
    此敘明。
  ㈤再犯罪之情狀顯可憫恕，認科以最低刑度仍嫌過重者，得酌
    量減輕其刑，刑法第59條定有明文。所謂「顯可憫恕」，係
    指被告之犯行有情輕法重之情，客觀上足以引起一般人同情
    ，處以法定最低刑度仍失之過苛，尚堪憫恕之情形而言。又
    販賣毒品案件中，同為販毒者，其原因動機不一，犯罪情節
    未必盡同，或有大盤毒梟者，亦有中、小盤之分，甚或僅止
    於吸毒者友儕間互通有無之有償轉讓者亦有之，其販賣行為
    所造成危害社會之程度自屬有異，於此情形，倘依其情狀處
    以適當徒刑，即足以懲儆，並可達防衛社會之目的者，自非
    不可依行為人主觀之惡性及客觀之犯行加以考量是否有可憫
    恕之處，適用刑法第59條之規定酌量減輕其刑，期使個案裁
    判之量刑斟酌至當，符合比例原則(最高法院100年度台上字
    第1231號判決意旨參照）。被告所為如附表二編號4、5 號
    所示販賣第一級毒品海洛因犯行部分，依其販賣第一級毒品
    海洛因的數量及價格等，均不可與大盤或中盤毒販等量齊觀
    ，而屬零星販售第一級毒品海洛因，所為販賣毒品態樣為價
    格非鉅額，販售之數量也非鉅量，被告販賣對象僅證人鄭世
    偉1人，亦非組織性、常態性之犯罪，是以被告之犯罪情狀
    非重，顯為小額交易，為毒品交易之下游，其惡性情節較諸
    大量走私進口或長期販賣毒品之「大盤」、「中盤」毒販顯
    有差異，是以依被告之犯罪情節而論，惡性並非重大不赦，
    本院認依毒品危害防制條例第4條第1項所規定之處死刑或無
    期徒刑，處無期徒刑者，得併科2千萬元以下罰金之法定本
    刑，與被告所犯之刑與其行為情狀比例衡量後，被告縱量處
    法定最低刑度，以一般人之觀點，客觀上確實會有過苛而情
    輕法重之感，實足以引起一般之同情，爰依刑法第59條之規
    定，就被告所犯如附表二編號4、5號所示販賣第一級毒品海
    洛因犯行部分均減輕其刑。至其餘轉讓禁藥及販賣第二級毒
    品部分，客觀上並無情輕法重之情形，而販賣第二級毒品及
    轉讓禁藥部分，客觀上被告也沒有足堪憫恕之情狀，自均不
    再依刑法第59條之規定減輕其刑。被告及其辯護人此部分上
    訴意旨，請求併依刑法第59條之規定減輕其刑，要無理由。
  ㈥再被告及其辯護人上訴意旨雖主張，被告有供出毒品上游楊
    柳輇乙節，所犯應再依毒品危害防制條例第17條第1項之規
    定減輕其刑云云。惟此部分經本院函詢臺灣新竹地方檢察署
    ，該屬函覆稱目前尚未查獲，有該屬108年11月21日竹檢德
    德108偵4013字第1089042651號函在卷可稽(見本院卷第109
    至110頁)，復經本院傳拘證人楊柳輇調查無果(見本院卷第1
    59至167頁)，且被告及其辯護人亦無法提出其他調查方法可
    供本院調查(見本院卷第178頁)。是本件被告所犯，並無上
    開規定得減輕其刑規定之適用，附此敘明。
三、上訴駁回部分之理由：
  ㈠被告及其辯護人上訴意旨謂，被告轉讓禁藥與劉得詔部分是
    吸食者間無償轉讓之關係，沒有獲利可言，原審判決量刑過
    重云云。
  ㈡然被告所犯轉讓禁藥部分，原審判決並未認定被告有獲利或
    者營利之意圖，被告及其辯護人上開所辯，顯無理由。又原
    審判決就被告所犯轉讓禁藥之部分，以被告所犯明確，依據
    藥事法第83條第1項之規定據以論罪科刑，並已審酌轉讓毒
    品乃毒害之源頭，其源不斷，流毒他人，非僅生命、身體受
    其侵害，造成人民生命健康受損之成癮性及危險性，而染上
    毒癮者為索得吸毒之資，甚至甘冒竊盜、搶奪及強盜等財產
    犯罪之風險，造成社會治安嚴重敗壞，影響所及，非僅他人
    之生命、身體將可能遭受侵害，社會、國家法益亦不能倖免
    ，當非個人生命、身體法益所可比擬。被告明知甲基安非他
    命不得非法轉讓，卻仍轉讓禁藥甲基安非他命予他人，所為
    足以擴散毒品並增加施用毒品人口，戕害他人身心健康；又
    已考量被告犯罪之動機、手段、情節、目的、犯後態度不佳
    ，再兼衡被告為高職肄業之智識程度、與父母親、妹妹、妻
    子及2名未成年子女同住、前曾從事消防工程、承包做柏油
    鋪馬路、經營公司等家庭及生活狀況等一切情狀，就被告所
    犯轉讓禁藥部分，量處有期徒刑7月，認事用法均無違誤，
    量刑亦屬妥適。被告及其辯護人此部分上訴意旨請求再予從
    輕量刑，亦無理由。
四、撤銷改判之理由：
  ㈠原審判決以被告所犯事證明確，因予論罪科刑，固非無見，
    惟被告已於本院審理中全部自白犯行，已如上述，而有應適
    用毒品危害防制條例第17條第2項之規定減輕其刑部分，原
    審判決未及審酌，且此亦涉及全部定應執行刑之整體評價，
    自仍應予撤銷改判。
  ㈡爰審酌販毒毒品乃毒品氾濫之源頭，流毒社會甚深，非但造
    成人民生命健康受損之成癮性及危險性，且染上毒癮者為索
    得吸毒之資，甚至甘冒竊盜、搶奪及強盜等財產犯罪之風險
    ，造成社會治安嚴重敗壞，影響所及，非僅他人之生命、身
    體將可能遭受侵害，社會、國家法益亦不能倖免，當非個人
    生命、身體法益所可比擬。被告明知海洛因及甲基安非他命
    分別為管制之第一級毒品及第二級毒品，不得違法販賣，卻
    仍分別基於販賣第一級毒品海洛因及第二級毒品甲基安非他
    命予他人據以營利之犯罪動機與目的，所為足以擴散毒品並
    增加施用毒品人口，戕害購毒者之身心健康，實有不該。又
    考量被告上述販賣毒品之犯罪手段，販賣之價格及數量，及
    被告雖於原審審理中矢口否認販賣第一、二級毒品部分，但
    已於本院審理中完全坦承犯行之犯後態度，再兼衡被告自述
    為高職肄業之智識程度、與父母親、妹妹、妻子及2名未成
    年子女同住、前曾從事消防工程、承包做柏油鋪馬路、經營
    公司等家庭及生活狀況等一切情狀，就被告上開所犯各罪，
    分別量處如附表一編號1、3至5應宣告之罪刑及沒收欄所示
    之刑，以符罪刑相當原則。
  ㈢末審酌被告所犯撤銷改判之販賣毒品各罪，均係違反毒品危
    害防制條例所禁止之犯行，與上訴駁回轉讓禁藥部分之罪同
    質性甚高，販賣之人數、次數，以及販賣之價格非低，各罪
    均具有關連性，犯罪時間亦相近，轉讓禁藥部分僅1次。又
    考量人之生命有限，刑罰對被告造成之痛苦程度，係以刑度
    增加而生加乘效果，而非等比方式增加，如以實質累加方式
    執行，刑責恐將偏重過苛，不符現代刑事政策及刑罰之社會
    功能。又上開數罪於併合處罰時，責任非難重複之程度甚高
    ，以及實現刑罰經濟的功能，數罪併罰時對法益侵害並無特
    別加重之必要等一切情狀，就撤銷改判部分所處之有期徒刑
    與上訴駁回部分所處之有期徒刑，定如主文第四項所示之刑
    ，以符對被告施以矯正之必要性及刑罰恤刑之目的。
五、沒收部分：
  ㈠未扣案門號0000000000號之行動電話1支（含SIM卡1張）係被
    告所有，且係供其為如事實欄第一段及如附表二編號1 號、
    事實欄第三段及如附表二編號3號所示販賣第二級毒品甲基
    安非他命、如事實欄第二段及如附表二編號2 號所示轉讓禁
    藥、如事實欄第四段及附表二編號4、5 號所示販賣第一級
    毒品海洛因犯行時所用之物，已如前述。雖該行動電話並未
    扣案，然既無證據證明該行動電話及SIM卡確已滅失，是仍
    應依修正後毒品危害防制條例第19條第1項之規定宣告沒收
    ，並依刑法第38條第4項之規定，於全部或一部不能沒收或
    不宜執行沒收時，追徵其價額。
  ㈡被告所犯如事實欄第一段及如附表二編號1號、如事實欄第三
    段及如附表二編號3號所示販賣第二級毒品甲基安非他命犯
    行時所分別取得之現金1,000元、1,000元；就如事實欄第四
    段附表二編號4、5 號所示販賣第一級毒品海洛因及第二級
    毒品甲基安非他命犯行所取得現金12,000元、6,000元、12,
    000 元、6,000元等均為被告犯罪所得，雖均未扣案，仍應
    均依刑法第38條之1第1項、第3項規定，各於被告各次販賣
    第二級毒品、販賣第一級毒品犯行主文項下宣告沒收，並均
    諭知於全部或一部不能沒收或不宜執行沒收時，追徵其價額
    。又因被告所為本案犯行有宣告多數沒收之情形，爰依刑法
    第40條之2第1項規定，所宣告之多數沒收，併執行之。
據上論斷，應依刑事訴訟法第368、369條第1項前段、第364條、
第299條第1項前段，判決如主文。
本案經檢察官林奕彣提起公訴，檢察官許鈺茹到庭執行職務。
中　　華　　民　　國　 109　　年　　3 　　月　　18　　日
                  刑事第十九庭  審判長法　官  曾淑華    
                                      法　官  俞秀美
                                      法　官  陳文貴
以上正本證明與原本無異。
如不服本判決，應於收受送達後20日內向本院提出上訴書狀，其
未敘述上訴之理由者並得於提起上訴後20日內向本院補提理由書
（均須按他造當事人之人數附繕本）「切勿逕送上級法院」。
                                      書記官  洪宛渝
中　　華　　民　　國　　109 　年　　3 　　月　　18　　日
附錄：本案論罪科刑法條全文
毒品危害防制條例第4條第1項、第2項
製造、運輸、販賣第一級毒品者，處死刑或無期徒刑；處無期徒
刑者，得併科新臺幣 2 千萬元以下罰金。
製造、運輸、販賣第二級毒品者，處無期徒刑或 7 年以上有期
徒刑，得併科新臺幣 1 千萬元以下罰金。
藥事法第83條第1項
明知為偽藥或禁藥，而販賣、供應、調劑、運送、寄藏、牙保、
轉讓或意圖販賣而陳列者，處 7 年以下有期徒刑，得併科新臺
幣 5 千萬元以下罰金。
附表一：
編號 事           實 應  宣  告  之  罪  刑  及  沒  收 1 事實欄一及如附表二編號1 號所載 甲○○販賣第二級毒品，處有期徒刑參年捌月。未扣案之門號○○○○○○○○○○號行動電話壹支（含SIM卡壹張）沒收，於全部或一部不能沒收或不宜執行沒收時，追徵其價額。未扣案之販賣第二級毒品所得新臺幣壹仟元沒收，於全部或一部不能沒收或不宜執行沒收時，追徵其價額。 2 事實欄二及如附表二編號2 號所載 甲○○明知為禁藥而轉讓，處有期徒刑柒月。未扣案之門號○○○○○○○○ ○○號行動電話壹支（含SIM卡壹張） 沒收，於全部或一部不能沒收或不宜執行沒收時，追徵其價額。 3 事實欄三及如附表二編號3 號所載 甲○○販賣第二級毒品，處有期徒刑參年捌月。未扣案之門號○○○○○○○○○○號行動電話壹支（含SIM卡壹張）沒收，於全部或一部不能沒收或不宜執行沒收時，追徵其價額。未扣案之販賣第二級毒品所得新臺幣壹仟元沒收，於全部或一部不能沒收或不宜執行沒收時，追徵其價額。 4 事實欄四及如附表二編號4 號所載 甲○○販賣第一級毒品，處有期徒刑柒年拾月。未扣案之門號○○○○○○○○○○號行動電話壹支（含SIM卡壹張）沒收，於全部或一部不能沒收或不宜執行沒收時，追徵其價額。未扣案之販賣第一級毒品所得新臺幣陸仟元及販賣第二級毒品所得新臺幣壹萬貳仟元均沒收，於全部或一部不能沒收或不宜執行沒收時，追徵其價額。 5 事實欄四及如附表二編號5 號所載 甲○○販賣第一級毒品，處有期徒刑柒年拾月。未扣案之門號○○○○○○○○○○號行動電話壹支（含SIM卡壹張）沒收，於全部或一部不能沒收或不宜執行沒收時，追徵其價額。未扣案之販賣第一級毒品所得新臺幣陸仟元及販賣第二級毒品所得新臺幣壹萬貳仟元均沒收，於全部或一部不能沒收或不宜執行沒收時，追徵其價額。 

附表二：（元：新臺幣）
編號 相對人 時  間 地        點 交    易    方    式 備           註 1 黃立華 107年2 月21日22時46分許 新竹市○區○○路000 號北大加油站內 黃立華以其所使用門號0000000000號行動電話與甲○○所使用門號0000000000號行動電話聯絡後，在左列地點，由甲○○交付甲基安非他命1包（約1公克）予黃立華，並向黃立華收取1,000元之價金。 通訊監察譯文編號65至67號即門號0000000000號行動電話107 年2 月21日21時47分47秒至同日22時46分12秒之通訊監察譯文。 2 劉得詔 107年3 月10日9 時22分許 桃園市八德區龍宮街附近之停車場 甲○○以其所使用門號0000000000號行動電話話與劉得詔所使用門號0000000000號行動電話聯絡後，在左列地點，由甲○○無償轉讓禁藥甲基安非他命1包予劉得詔施用。 通訊監察譯文編號188 至191 號即門號0000000000號行動電話107 年3 月10日8 時54分36秒至同日9 時22分33秒之通訊監察譯文。 3 劉得詔 107年3 月27日18時30分許 桃園市平鎮區復旦路3 段111 巷42弄口 甲○○先以其所使用門號0000000000號行動電話與劉得詔所使用門號0000000000號行動電話聯絡後，在左列地點，由甲○○交付甲基安非他命1包予劉得詔，並向劉得詔收取1,000元之價金。 通訊監察譯文編號238 號即門號0000000000號行動電話107 年3 月27日17時49分47秒之通訊監察譯文。 4 鄭世偉 107年2 月19日凌晨1時30分許 新竹市北區東大路4 段某OK便利商店前 鄭世偉先以其所使用門號0000000000號行動電話與甲○○所使用門號0000000000號行動電話聯絡後，在左列地點，由甲○○交付海洛因半錢及甲基安非他命1 兩，並向鄭世偉收取6,000元及12,000元之價金。 通訊監察譯文編號45、48、49號即門號0000000000號行動電話107年2月18日21時07分31秒之簡訊譯文，及同日21時11分38秒至107年2月19日凌晨1 時30分38秒之通訊監察譯文。 5 鄭世偉 107年2 月27日17時50分許 新竹市北區東大路4 段OK便利商店前 甲○○先以其所使用門號0000000000號行動電話與鄭世偉所使用門號0000000000號行動電話聯絡後，在左列地點，由甲○○交付海洛因半錢及甲基安非他命1 兩，並向鄭世偉收取6,000元及12,000元之價金。 通訊監察譯文編號137至140號門號0000000000號行動電話107年2月27日13時36分58秒至同日17時50分36秒之通訊監察譯文。